【裁判字號】    98,交聲,1135
【裁判日期】    980522
【裁判案由】    交管條例聲異
【裁判全文】
臺灣板橋地方法院交通事件裁定        98年度交聲字第1135號
                                    98年度交聲字第1136號
原處分機關  交通部公路總局臺北區監理所板橋監理站
異  議  人
即受處分人  甲○○
上列異議人因違反道路交通管理處罰條例案件，對於交通部公路
總局臺北區監理所板橋監理站民國98年2 月25日板監裁字裁41-A
R0000000號、板監裁字裁41-AR0000000號所為之裁決處分，聲明
異議，本院裁定如下：
    主  文
原處分均撤銷。
甲○○汽車駕駛人，機器腳踏車不在規定車道行駛，處罰鍰新臺
幣陸佰元，並記違規點數壹點。又汽車駕駛人，機器腳踏車不在
規定車道行駛，處罰鍰新臺幣陸佰元，並記違規點數壹點。
    理  由
一、原處分意旨略以：異議人即受處分人甲○○於民國97年4 月
    25日下午5 時17分許、同年月28日下午5 時9 分許，騎乘車
    號K6U-120 號普通重型機車，行經臺北市○○路○ 段、臺北
    市○○路○ 段時，因機器腳踏車不在規定車道行駛之違規行
    為，先後經臺北市政府警察局交通警察大隊以照片採證方式
    逕行製單舉發。嗣異議人未到案繳納罰款或陳述意見，原處
    分機關乃依道路交通管理處罰條例第45條第13款、第63條第
    1 項第1 款、道路交通管理事件統一裁罰基準表及處理細則
    第44條第1 項之規定，各裁處異議人罰鍰新臺幣（下同）
    1,800 元，並各記違規點數1 點。
二、異議意旨略以：未收到紅單，看相片請求低罰，為此聲明異
    議云云。
三、按汽車駕駛人，爭道行駛有機器腳踏車，不在規定車道行駛
    之情形者，處600 元以上1,800 元以下罰鍰，並記違規點數
    1 點，道路交通管理處罰條例第45條第13款、第63條第1 項
    第1 款分別定有明文。次按本條例所定罰鍰之處罰，行為人
    接獲違反道路交通管理事件通知單後，於15日內得不經裁決
    ，逕依第92條第3 項之罰鍰基準規定，向指定之處所繳納結
    案；不服舉發事實者，應於15日內，向處罰機關陳述意見；
    其不依通知所定期限前往指定處所聽候裁決，且未依規定期
    限繳納罰鍰結案或向處罰機關陳述意見者，處罰機關得逕行
    裁決之，道路交通管理處罰條例第9 條亦定有明文。再按，
    處理違反道路交通管理事件，有關文書送達之程序，依行政
    程序法之規定；送達，於應受送達人之住居所、事務所或營
    業所為之。但在行政機關辦公處所或他處會晤應受送達人時
    ，得於會晤處所為之；於應送達處所不獲會晤應受送達人時
    ，得將文書付與有辨別事理能力之同居人、受僱人或應送達
    處所之接收郵件人員；送達，不能依前二條規定為之者，得
    將文書寄存送達地之地方自治或警察機關，並作送達通知書
    兩份，一份黏貼於應受送達人住居所、事務所、營業所或其
    就業處所門首，另一份交由鄰居轉交或置於該送達處所信箱
    或其他適當位置，以為送達；前項情形，由郵政機關為送達
    者，得將文書寄存於送達地之郵政機關；行政程序法第72條
    第1 項、第73條第1 項、第74條第1 項、第2 項分別規定明
    確可循。
四、經查：
  (一)原處分機關於98年2 月25日開立本件板監裁字裁41-AR00000
    00號、板監裁字裁41-AR0000000號裁決書後，異議人旋即於
    98年3 月10日向原處分機關提出陳述書，其陳述書之內容即
    記載「未收到紅單，看相片請求低罰」等語，此有蓋有交通
    部公路總局臺北區監理所板橋監理站收文戳之陳述書1 份在
    卷可稽，足見異議人於98年3 月10日提出予交通部公路總局
    臺北區監理所板橋監理站之陳述書即已表明對98年2 月25日
    板監裁字裁41-AR0000000號、板監裁字裁41-AR0000000號裁
    決處分不服之意，其雖未使用「聲明異議」等字樣，仍應認
    異議人於98年3 月10日即已對98年2 月25日板監裁字裁41-A
    R0000000號、板監裁字裁41-AR0000000號裁決處分聲明異議
    ，先予敘明。
  (二)又異議人於97年4 月25日下午5 時17分許、同年月28日下午
    5 時9 分許，騎乘車號K6U- 120號普通重型機車，行經臺北
    市○○路○ 段、臺北市○○路○ 段時，確有機器腳踏車不在
    規定車道行駛（行駛禁行機車道）之違規行為一節，有臺北
    市政府警察局97年5 月5 日北市警交大字第AR0000000 號、
    97年5 月7 日北市警交大字第AR0000000 號舉發違反道路交
    通管理事件通知單各1 紙及採證照片共2 張在卷可稽，是異
    議人確有於上開時地騎乘機器腳踏車不在規定車道行駛（行
    駛禁行機車道）之違規事實，應均堪認定。
  (三)又異議人自87年6 月26日起即設籍於臺北縣板橋市○○街38
    號4 樓之28，迄今均未曾變更，且車號K6U-120 號重型機車
    登記之車主地址亦為臺北縣板橋市○○街38號4 樓之28，有
    個人基本資料查詢結果、公路監理電子閘門證號查詢機車駕
    駛人列印畫面各1 紙在卷可稽，足見臺北縣板橋市○○街38
    號4 樓之28迄今仍係異議人之住所無疑，而本件臺北市政府
    警察局97年5 月5 日北市警交大字第AR0000000 號、97年5
    月7 日北市警交大字第AR0000000 號舉發違反道路交通管理
    事件通知單均係以郵寄之方式向異議人住所即臺北縣板橋市
    ○○街38號4 樓之28寄發，然均因未獲會晤異議人本人或其
    可受領文書之同居人、受雇人或接收郵件人員，並有難以留
    置送達之情形，而於97年6 月11日依行政程序法第74條第1
    項、第2 項之規定，將該舉發違反道路交通管理事件通知單
    寄存於板橋民族路郵局，並將送達通知書置於該送達處所信
    箱或其他適當位置，以為送達等情事，有臺北市政府警察局
    交通警察大隊送達證書2 紙在卷可參，故上開舉發違反道路
    交通管理事件通知單均已於97年6 月11日發生送達之效力，
    惟依臺北市政府警察局北市警交大字第AR0000000 號、北市
    警交大字第AR0000000 號舉發違反道路交通管理事件通知單
    之記載，其指定之應到案日期分別為97年6 月9 日、97年6
    月10日，是其所記載之應到案日期顯係在該舉發違反道路交
    通管理事件通知單送達生效前，致使異議人喪失於收受舉發
    違反道路交通管理事件通知單後於法定期限內繳納最低額罰
    鍰之利益，則原處分機關據之嗣後對異議人裁處較最低額為
    高之罰鍰之裁罰處分，即其適用法律已有裁量濫用之瑕疵已
    達違法情事，即難認為適法。
五、按交通法庭認為聲明異議有理由或聲明異議雖無理由而原處
    分不當或違法者，應以裁定將原處分經聲明異議部分撤銷並
    自為裁定，但因原處分機關無管轄權而撤銷者，應移送有管
    轄權之機關，道路交通案件處理辦法第20條定有明文。本件
    臺北市政府警察局97年5 月5 日北市警交大字第AR0000000
    號、97年5 月7 日北市警交大字第AR0000000 號舉發違反道
    路交通管理事件通知單送達生效之日期既均晚於其所指定之
    應到案日期，致異議人喪失於收受本件舉發違反道路交通管
    理事件通知單後於法定期限內繳納最低額罰鍰之利益，則原
    處分機關據之嗣後對異議人裁處較最低額為高之罰鍰之裁罰
    處分即難認為適法，應予撤銷；而異議人確有於前揭違規時
    、地，騎乘機器腳踏車不在規定車道行駛之違規行為，已如
    前述，爰依道路交通管理處罰條例第45條第13款、第63條第
    1 項第1 款，改諭知異議人如主文第2 項所示之處罰，以資
    適法。
據上論斷，應依道路交通案件處理辦法第20條前段，裁定如主文
。
中    華    民    國    98    年    5     月    22    日
                      交通法庭  法  官        曾淑娟
上列正本證明與原本無異。
如不服本裁定，應於裁定送達後五日內敘明抗告理由，向本院提
出抗告狀。
                                書記官        謝雪紅
中    華    民    國    98    年    5     月    22    日


司法院資訊處製作；財團法人民間司法改革基金會備份。
